【裁判字號】    91,訴緝,56
【裁判日期】    921231
【裁判案由】    毒品危害防制條例
【裁判全文】
臺灣彰化地方法院刑事判決                          九十一年度訴緝字第五六號
    公  訴  人  臺灣彰化地方法院檢察署檢察官
    被      告  甲○○
右列被告因違反毒品危害防制條例案件，經檢察官提起公訴（八十九年度毒偵字第五
四八六號、第六三○六號），暨移
合議庭裁定依簡式審判程序審理，並判決如左：
    主  文
甲○○連續施用第一級毒品，累犯，處有期徒刑壹年貳月，扣案第一級毒品海洛因肆
包（其中乙包驗餘淨重零點零壹公克；餘參包總毛重貳點伍公克）均沒收銷燬。又連
續施用第二級毒品，累犯，處有期徒刑捌月，扣案第二級毒品安非他命乙包（毛重伍
點伍公克）沒收銷燬。應執行有期徒刑壹年捌月，扣案第一級毒品海洛因肆包（其中
乙包驗餘淨重零點零壹公克；餘參包總毛重貳點伍公克）及第二級毒品安非他命乙包
（毛重伍點伍公克）均沒收銷燬。
    事  實
一、甲○○曾因違反麻醉藥品管理條例案件，先於民國八十六年三月十四日，經本院
    彰化簡易庭以八十六年度彰簡字第一○四號判處有期徒刑三月，如易科罰金，以
    三百元折算一日確定，嗣於八十六年七月七日易科罰金執行完畢；次於八十六年
    九月十一日，經本院以八十六年度訴字第六二七號判處有期徒刑四月，如易科罰
    金，以三百元折算一日確定，嗣於八十七年五月二十二日易科罰金執行完畢。其
    前因施用第一、二級毒品案件，經臺灣桃園地方法院依職權裁定送觀察、勒戒後
    ，認無繼續施用毒品之傾向，而經該院於八十七年七月二十一日，以八十七年度
    訴字第五六二號判決免刑確定。又因施用第一、二級毒品案件，經臺灣彰化地方
    法院檢察署檢察官聲請本院以八十八年度毒聲字第四五七三號裁定送觀察、勒戒
    後，認有繼續施用毒品之傾向，復聲請本院以八十八年度毒聲字第五○○○號裁
    定令入戒治處所施以強制戒治一年，嗣成效經評定為合格，再經本院以八十九年
    度毒聲字第一八四九號裁定停止戒治，所餘期間付保護管束，其該次二犯毒品危
    害防制條例案件，並經本院於八十九年一月七日，以八十八年度訴字第八五一號
    分別判處有期徒刑七月、三月，並定應執行刑為有期徒刑九月確定（未執畢）。
    詎其仍不知悔改，復基於施用第一級毒品海洛因之概括犯意，自八十九年十月中
    旬某日起，迄九十二年五月八日止，連續在其位於彰化縣埔鹽鄉○○村○○路二
    四六之三號、同縣鹿港鎮○○路三九巷十三號之租處及同鎮○○路中有遊藝場內
    ，以將海洛因摻入香煙之方式，非法施用第一級毒品海洛因多次，約二、三日施
    用乙次。又另萌施用第二級毒品安非他命之概括犯意，自八十九年十二月十二日
    起，迄九十二年五月七日止，在其位於彰化縣埔鹽鄉○○村○○路二四六之三號
    、同縣鹿港鎮○○路三九巷十三號之租處及同鎮某處之租處，以將安非他命置於
    吸食器上以火燒烤成煙霧狀後吸食之方式，非法施用第二級毒品安非他命多次。
    嗣先於八十九年十月十九日，經臺灣彰化地方法院檢察署觀護人採尿送驗查獲；
    次於同年十二月十三日十二時許，在彰化縣鹿港鎮○○路中有遊藝場內經警查獲
    ，並扣得其所有供施用之第一級毒品海洛因乙包（驗餘淨重○‧○一公克）；末
    於九十一年十一月六日十二時四十分許，在其位於彰化縣鹿港鎮○○路三九巷十
    三號之租處，經警再度查獲，並扣得其所有供施用之第一級毒品海洛因三包（總
    毛重二‧五公克）及其與陳英正（所涉違反毒品危害防制條例罪嫌，另經臺灣彰
    化地方法院檢察署檢察官處理）共有供施用之第二級毒品安非他命乙包（毛重五
    ‧五公克）。
二、案經臺灣彰化地方法院檢察署觀護人室及彰化縣警察局鹿港分局報告臺灣彰化地
    方法院檢察署檢察官偵查起訴暨彰化縣警察局溪湖分局報告臺灣彰化地方法院檢
    察署檢察官移送本院併案審理。
    理  由
一、右揭犯罪事實，業據被告甲○○於本院調查及審理時坦承不諱（詳本院九十一年
    十一月六日訊問筆錄、九十二年九月十五日準備程序筆錄第三頁至第四頁、九十
    二年十二月三十一日審判筆錄第三頁至第四頁）。且被告於八十九年十月十九日
    、同年十二月十三日十六時四十分許、九十一年十一月六日十五時三十分許，為
    臺灣彰化地方法院檢察署觀護人及員警查獲所採取之尿液檢體，經檢驗結果，分
    呈嗎啡陽性、甲基安非他命及嗎啡陽性、甲基安非他命及嗎啡陽性反應，有昭信
    科技顧問股份有限公司濫用藥物陽性檢體檢驗報告、彰化縣衛生局八十九年十二
    月二十二日煙毒尿液檢驗成績書及九十一年十一月十八日煙毒尿液檢驗成績書各
乙紙在卷可稽（分別附於臺灣彰化地方法院檢察署八十九年度毒偵字第五四八六
    號偵查卷宗第三頁、八十九年度毒偵字第六三○六號偵查卷宗第十八頁、九十一
    年度毒偵字第二八○六號偵查卷宗第三二頁）。此外，復有於八十九年十二月十
    三日十二時許，在彰化縣鹿港鎮○○路中有遊藝場內，經警查獲之白色粉末乙包
    ；於九十一年十一月六日十二時四十分許，在彰化縣鹿港鎮○○路三九巷十三號
    ，經警查獲之白色粉末三包扣案可稽。再上述於八十九年十二月十三日查扣之白
    色粉末乙包，含第一級毒品海洛因成分，驗餘淨重○‧○一公克；於九十一年十
    一月六日查扣之白色粉末三包，經檢驗亦呈嗎啡、海洛因反應，總毛重二‧五公
    克，亦有法務部調查局九十年一月五日第000000000號鑑定通知書及彰
    化縣警察局溪湖分局查獲涉嫌毒品危害防制條例毒品初步檢驗報告單各乙紙附卷
    足憑（附於上開八十九年度毒偵字第六三○六號偵查卷宗第十九頁、九十一年度
    毒偵字第二八○六號偵查卷宗第十八頁）。而前開分別經警查扣之海洛因共四包
    ，皆係被告所有之毒品，並據被告供承在卷（詳本院九十二年十二月三十一日審
    判筆錄第五頁），另查獲之安非他命乙包，係被告與另案被告陳英正共有供施用
    之毒品，亦據被告供認無訛（詳上開九十一年度毒偵字第二八○六號偵查卷宗第
    十二頁反面），綜上，堪認被告前開不利於己之自白，核與事實相符，堪以採信
    。
二、次者，被告前因施用第一、二級毒品案件，經臺灣桃園地方法院依職權裁定送觀
    察、勒戒後，認無繼續施用毒品之傾向，而經該院於八十七年七月二十一日，以
    八十七年度訴字第五六二號判決免刑確定。又因施用第一、二級毒品案件，經臺
    灣彰化地方法院檢察署檢察官聲請本院以八十八年度毒聲字第四五七三號裁定送
    觀察、勒戒後，認有繼續施用毒品之傾向，復聲請本院以八十八年度毒聲字第五
    ○○○號裁定令入戒治處所施以強制戒治一年，嗣成效經評定為合格，再經本院
    以八十九年度毒聲字第一八四九號裁定停止戒治，所餘期間付保護管束，其該次
    二犯毒品危害防制條例案件，並經本院於八十九年一月七日，以八十八年度訴字
    第八五一號分別判處有期徒刑七月、三月，並定應執行刑為有期徒刑九月確定等
    情，有本院八十九年度毒聲字第一八四九號刑事裁定、八十八年度訴字第八五一
    號刑事判決、臺灣桃園地方法院八十七年度訴字第五六二號刑事判決及臺灣高等
    法院被告全國前案紀錄表各乙紙附卷可稽（分別附於上開八十九年度毒偵字第五
    四八六號偵查卷宗第五頁、第十五頁至第十六頁、第二○頁至第二一頁及本院卷
    內），其三犯毒品危害防制條例第十條之罪，應堪認定。本件事證明確，應依法
    論科。
三、按毒品危害防制條例業於八十六年十月三十日經立法院三讀通過，嗣於八十七年
    五月二十日經總統公布，於八十七年五月二十二日零時起生效施行，海洛因及安
    非他命依該條例第二條第二項第一款、第二款之規定，分屬於第一級、第二級毒
    品，復依該條例第十條規定，施用第一級毒品者，處六月以上，五年以下有期徒
    刑；施用第二級毒品者，處三年以下有期徒刑，但第一次施用毒品者，檢察官應
    先將被告送勒戒處所觀察、勒戒；經觀察、勒戒後無繼續施用毒品之傾向者，應
    由檢察官為不起訴之處分，有繼續施用毒品之傾向者，由檢察官聲請法院裁定令
    入戒治處所施以強制戒治，其期間為一年；依前項規定為不起訴之處分後，五年
    內再犯第十條之罪，經觀察、勒戒後，認有繼續施用毒品之傾向或三犯以上者，
    不適用前項之規定，毒品危害防制條例第二十條第一項、第二項、第三項分別定
    有明文。被告前因施用第一、二級毒品案件，經送觀察、勒戒後，認無繼續施用
    毒品之傾向，而由臺灣桃園地方法院判決免刑在案，又因施用第一、二級毒品案
    件，經送觀察、勒戒後，認有繼續施用毒品之傾向，除經裁定令入戒治處所施以
    強制戒治一年外，復經本院分別判處有期徒刑七月、三月，定應執行刑為有期徒
    刑九月確定，已如前述，其於五年內又犯本件施用毒品犯行，揆諸前開規定，核
    被告施用海洛因犯行，係犯同條例第十條第一項之施用第一級毒品罪；其施用安
    非他命犯行，係犯同條例第十條第二項之施用第二級毒品罪，其施用第一級毒品
    海洛因、第二級毒品安非他命前後持有第一級毒品海洛因、第二級毒品安非他命
    之低度行為，為施用之高度行為所吸收，均不另論罪。又其多次施用第一級毒品
    海洛因、第二級毒品安非他命之犯行，各時間緊接，所犯又係構成要件相同之罪
    名，且施用毒品具有成隱性及不易戒斷性，顯見被告係各係基於概括犯意反覆為
    之，皆為連續犯，均應依刑法第五十六條之規定論以一罪，並加重其刑。再被告
    所犯上開二罪，犯意各別，罪名互異，應分論併罰。至公訴人雖僅敘及被告於八
    十九年十月十九日前四日內之某時，施用第一級毒品海洛因及於同年十二月十三
    日前四日內之某時，施用第一級毒品海洛因、第二級毒品安非他命之犯行，惟事
    實欄所載未據起訴書載明部分，與公訴人前開起訴部分，有連續犯之裁判上一罪
    關係，已如前述，為起訴效力所及，本院自應併予審酌。末查：被告曾因違反麻
    醉藥品管理條例案件，先於八十六年三月十四日，經本院彰化簡易庭以八十六年
    度彰簡字第一○四號判處有期徒刑三月，如易科罰金，以三百元折算一日確定，
    嗣於八十六年七月七日易科罰金執行完畢；次於八十六年九月十一日，經本院以
    八十六年度訴字第六二七號判處有期徒刑四月，如易科罰金，以三百元折算一日
    確定，嗣於八十七年五月二十二日易科罰金執行完畢，有臺灣高等法院被告全國
    前案紀錄表乙份在卷可參，其於受有期徒刑執行完畢後，五年以內再犯有期徒刑
    以上刑之本罪，為累犯，應依刑法第四十七條之規定加重其刑，並遞加之。爰審
    酌被告有前開構成累犯之論罪科形情形，素行不佳，施用毒品戕害身心、害人害
    己及被告前因施用毒品，經法院送觀察、勒戒及強制戒治後，猶不思戒絕革除惡
    習，仍三犯本件施用毒品犯行，施用毒品之時間長達二年餘；惟被告犯罪後坦承
    犯行之態度，併其犯罪之動機、目的、手段、品行、生活狀況、智識程度、犯罪
    所生之損害等一切情狀，分別量處如主文所示之刑，並定其應執行刑。至扣案之
    海洛因四包（其中乙包驗餘淨重○‧○一公克；餘三包總毛重二‧五公克）及安
    非他命乙包（毛重五‧五公克），皆屬違禁物，不問屬於被告與否，併依毒品危
    害防制條例第十八條第一項前段之規定宣告沒收銷燬之。
據上論斷，應依刑事訴訟法第二百七十三條之一第一項、第二百九十九條第一項前段
，毒品危害防制條例第十條第一項、第二項、第十八條第一項前段，刑法第十一條前
段、第五十六條、第四十七條、第五十一條第五款，判決如主文。
本案經檢察官吳怡盈到庭執行職務。
中      華      民      國      九十二      年    十二    月  三十一    日
                                臺灣彰化地方法院刑事第三庭
                                    法      官     游  秀  雯
右正本證明與原本無異。
如不服本判決，應於判決送達後十日內，向本院提出上訴狀（須附繕本）。
                                    法院書記官     陳  文  俊
中      華      民      國      九十三      年      一    月    六      日
附錄本案論罪科刑法條
毒品危害防制條例第十條
施用第一級毒品者，處六月以上五年以下有期徒刑。
施用第二級毒品者，處三年以下有期徒刑。


司法院資訊處製作；財團法人民間司法改革基金會備份。
